【裁判字號】    99,訴,1546
【裁判日期】    990730
【裁判案由】    毒品危害防制條例
【裁判全文】
臺灣板橋地方法院刑事判決              99年度訴字第1546號
公  訴  人  臺灣板橋地方法院檢察署檢察官
被      告  甲○○
上列被告因違反毒品危害防制條例案件，經檢察官提起公訴（99
年度毒偵字第2072號），因被告於本院準備程序中就被訴事實為
有罪之陳述，經合議庭評議後，裁定由受命法官獨任進行簡式審
判程式，判決如下：
    主  文
甲○○施用第一級毒品，累犯，處有期徒刑伍月，如易科罰金，
以新臺幣壹仟元折算壹日。扣案第一級毒品海洛因壹小包（驗餘
淨重零點零零柒零公克及含微量海洛因之包裝袋壹個）沒收銷燬
。
    事  實
一、甲○○前曾於89年間，因施用毒品案件，經臺灣高雄地方法
    院以89年度毒聲字第3340號裁定送勒戒處所觀察、勒戒後，
    認有繼續施用毒品之傾向，經臺灣高雄地方法院以89年度毒
    聲字第3867號裁定令入戒治處所施以強制戒治，復經臺灣高
    雄地方法院以89年度毒聲字第7832號裁定停止戒治，所餘戒
    治期間付保護管束，於90年5 月25日保護管束期滿，由臺灣
    高雄地方法院檢察署檢察官以90年度戒毒偵字第780 號為不
    起訴處分確定；又於91年間，因施用毒品案件，經臺灣高雄
    地方法院以91年度毒聲字第347 號裁定令入戒治處所施以強
    制戒治，嗣於93年1 月9 日因毒品危害防制條例修正出監，
    經臺灣高雄地方法院檢察署檢察官提起公訴，並經臺灣高雄
    地方法院以96年度訴緝字第137 號判處有期徒刑10月，減為
    有期徒刑5 月確定；又於96年間，因施用毒品案件，經本院
    以96年度訴字第732 號判處有期徒刑8 月、8 月，減為4 月
    、4 月，並定應執行刑為有期徒刑7 月確定，另因施用毒品
    案件，經本院以97年度訴緝字第40號判處有期徒刑10月，減
    為有期徒刑5 月確定；又於97年間，因施用毒品案件，經本
    院以97年度訴字第1759號判處有期徒刑10月確定，上開各罪
    ，接續執行，其入監服刑，嗣於98年9 月25日縮短刑期假釋
    出監並付保護管束，於99年1 月20日假釋期滿未經撤銷視為
    執行完畢（於本案構成累犯）。詎竟仍未戒除毒癮，仍基於
    施用第一級毒品之犯意，於99年2 月27日上午10時，在其位
    於臺北縣蘆洲市○○街15巷21號6 樓之住處，施用第一級毒
    品海洛因1 次。其在未被有偵查犯罪職權之機關或公務員知
    悉犯罪行為人前，不逃避裁判，主動撥打電話自首，嗣經警
    員據報到其上開住處，其當場承認為犯罪行為人，自首而接
    受裁判，並當場扣案第一級毒品海洛因壹小包（淨重0.0090
    公克，取樣0.0020公克，驗餘淨重0.0070公克），並經甲○
    ○同意採集尿液，復將其尿液送驗呈海洛因代謝物嗎啡類陽
    性反應，始查悉上情。
二、案經甲○○自首並由臺北縣政府警察局蘆洲分局報請臺灣板
    橋地方法院檢察署檢察官偵查起訴。
    理  由
一、按除被告所犯為死刑、無期徒刑、最輕本刑為三年以上有期
    徒刑之罪或高等法院管轄第一審案件者外，於第一次審判期
    日前之準備程序進行中，被告先就被訴事實為有罪之陳述時
    ，審判長得告知被告簡式審判程序之旨，並聽取當事人、代
    理人、辯護人及輔佐人之意見後，裁定進行簡式審判程序，
    刑事訴訟法第273 條之1 第1 項定有明文。經核本件被告甲
    ○○所犯係死刑、無期徒刑、最輕本刑為三年以上有期徒刑
    以外之罪，其於準備程序中就被訴之事實為有罪陳述，經法
    官告知簡式審判程序之旨，並聽取公訴人、被告之意見後，
    本院爰依首揭規定，合議裁定由受命法官獨任進行簡式審判
    程序，合先敘明。
二、上開犯罪事實，業據被告甲○○於警詢、偵查、本院準備程
    序及審理中自白不諱，並有為警查獲之第一級毒品海洛因1
    小包（淨重0.0090公克，取樣0.0020公克鑑定用罄，驗餘淨
    重0.0070公克及含微量海洛因之包裝袋1 個）扣案可證，復
    有扣案第一級毒品海洛因1 小包之查獲照片4 張附卷可參。
    又被告經警查獲後，於99年2 月27日，在臺北縣政府警察局
    蘆洲分局延平派出所採尿液，經送臺灣檢驗科技股份有限公
    司以酵素免疫分析法初驗及氣相層析質譜儀複驗，均呈鴉片
    類陽性反應，此有臺灣檢驗科技股份有限公司濫用藥物尿液
    檢驗報告1 紙在卷可稽。再者，上開扣案之白色粉末1 小包
    （淨重0.0090公克，取樣0.0020公克鑑定用罄，驗餘淨重0.
    0070公克）經送請交通部民用航空局航空醫務中心鑑定結果
    ，該白色粉末1 小包含第一級毒品海洛因成分，亦有交通部
    民用航空局航空醫務中心鑑定書1 紙在卷可按。綜上所述，
    足認被告自白與事實相符，本件事證明確，被告犯行，洵堪
    認定。
三、又毒品危害防制條例於92年7 月9 日修正公佈，自93年1 月
    9 日施行，其中第20條、第23條將施用毒品之刑事處遇程式
    ，區分為「初犯」及「5 年內再犯」、「5 年後再犯」。依
    其立法理由之說明：「初犯」，經觀察、勒戒或強制戒治後
    ，應為不起訴處分或不付審理之裁定；經觀察、勒戒或強制
    戒治執行完畢釋放後，「5 年內再犯」者，因其再犯率甚高
    ，原實施之觀察、勒戒及強制戒治既已無法收其實效，爰依
    法追訴或裁定交付審理。至於經觀察、勒戒或強制戒治執行
    完畢釋放後，「5 年後再犯」者，前所實施之觀察、勒戒或
    強制戒治已足以遮斷其施用毒品之毒癮，為期自新及協助其
    斷除毒癮，仍適用「初犯」規定，先經觀察、勒戒或強制戒
    治之程式。從而，依修正後之規定，僅限於「初犯」及「5
    年後再犯」二種情形，始應先經觀察、勒戒或強制戒治程式
    。倘被告於5 年內已再犯，經依法追訴處罰，縱其第三次（
    或第三次以上）再度施用毒品之時間，在初犯經觀察、勒戒
    或強制戒治執行完畢釋放5 年以後，已不合於「5 年後再犯
    」之規定，且因已於「5 年內再犯」，顯見其再犯率甚高，
    原實施觀察、勒戒或強制戒治，已無法收其實效，即應依該
    條例第10條處罰（最高法院97年度第5 次刑庭會議決議意旨
    參照）。被告既有如犯罪事實欄所示觀察、勒戒、強制戒治
    及論罪科刑之前科，此有臺灣高等法院被告前案紀錄表1份
    附卷可參，是被告本次再犯施用毒品犯行，依上揭說明，顯
    非5 年後再犯，即無再行觀察、勒戒或強制戒治之必要，揆
    諸前揭說明，仍應依法論科。
四、查海洛因係毒品危害防制條例第2 條第2 項第1 款所稱之第
    一級毒品。核被告甲○○所為，係犯同條例第10條第1 項之
    施用第一級毒品罪。其施用第一級毒品前後，持有第一級毒
    品之低度行為，為施用之高度行為所吸收，不另論罪。被告
    前有如事實欄所述之犯罪科刑及執行情形，此有臺灣高等法
    院被告前案紀錄表1 份在卷可稽，其於有期徒刑執行完畢後
    ，5 年以內再故意犯本罪，應依刑法第47條第1 項前段規定
    論以累犯，並加重其刑。又被告於犯罪未發覺前，主動撥打
    電話向臺北縣政府警察局蘆洲分局延平派出所自首而表示願
    意接受裁判，業經證人即當時處理警員乙○○於本院具結證
    述明確（見本院卷第53至54頁），是依刑法第62條前段之規
    定減輕其刑，並依法先加後減。爰審酌被告有如事實欄所述
    之施用毒品前科紀錄，經觀察勒戒、強制戒治執行完畢，並
    經判刑執行完畢，仍無法戒絕毒癮，再次漠視法令禁制而犯
    本罪，惟其施用毒品所生危害，實以自戕身心健康為主，對
    於他人生命、身體、財產等法益，尚無明顯而重大之實害，
    兼衡其犯罪後坦承犯行之態度等一切情狀，量處如主文所示
    之刑，並諭知易科罰金之折算標準。又扣案之第一級毒品海
    洛因1 包（淨重0.0090公克，取樣0.0020公克鑑定用罄，驗
    餘淨重0.0070公克），係被告被當場查獲之第一級毒品；又
    鑑定機關於鑑定時，雖將毒品與包裝分別秤重，然依鑑定機
    關之海洛因毒品純度定量分析鑑驗標準作業程序，係將包裝
    內之白色粉末（海洛因）取出裝於該局毒品檢驗用袋中進行
    海洛因純度定量分析，包裝則呈空袋形狀，但仍留有極微量
    白色粉末（海洛因）殘渣於塑膠袋中等情，則該包裝均並未
    與毒品完全析離；就本件毒品與包裝，均應依毒品危害防制
    條例第18條第1 項前段規定，諭知沒收銷燬之，又鑑定時經
    取樣鑑驗耗用之毒品，因已不存在，不得宣告沒收，一併敘
    明。
據上論斷，應依刑事訴訟法第273 條之1 第1 項、第299 條第1
項前段，毒品危害防制條例第10條第1 項、第18條第1 項前段，
刑法第11條前段、第47條第1 項前段、第62條前段、第41條第1
項前段、第38條第1 項第2 款，判決如主文。
本案經檢察官簡志祥到庭執行職務。
中    華    民    國    99    年    7     月    30    日
                  刑事第一庭    法  官  連雅婷
以上正本證明與原本無異
如不服本判決應於送達後10日內向本院提出上訴狀
                                書記官  郭晉良
中    華    民    國    99    年    7     月    30    日
附錄本案論罪科刑法條全文：
毒品危害防制條例第10條第1項
施用第一級毒品者，處 6 月以上 5 年以下有期徒刑。

司法院資訊處製作；財團法人民間司法改革基金會備份。
